臺灣桃園地方法院民事判決　　　　　　 99年度簡上字第242號
上　訴　人　楊時玫
訴訟代理人　古慧玲
被　上訴人　許麗珠
上列當事人間請求損害賠償事件，上訴人對於中華民國99年10月
11日本院桃園簡易庭99年度桃簡字第613 號第一審判決提起上訴
，於100 年3 月15日辯論終結，本院判決如下：
    主  文
上訴駁回。
第二審訴訟費用由上訴人負擔。
    事實及理由
一、上訴人起訴主張：被上訴人與其小叔即訴外人李木張因其等
    坐落於桃園縣大園鄉○○村○○段尖山小段38之221 地號農
    地上牧草種植及收取之問題，與伊、伊母即訴訟代理人古慧
    玲存有嫌隙。於民國97年3 月12日上午9 時30分許，伊與古
    慧玲因懷疑上開農地上種植之牧草遭人偷割，而前往上開農
    地拍照蒐證，行至該農地巷口，遭被上訴人及其夫即訴外人
    李淵在巷口質疑，並表示反對伊等進入上開農地，伊趁隙進
    入準備拍照時，李木張遂上前阻攔並與伊爆發口角及肢體衝
    突，伊旋遭李木張推倒，頭部因而撞擊水泥地造成頭部挫傷
    併發腦震盪。另有訴外人呂茂雄同在現場，竟對被上訴人稱
    ：女生打女生較沒關係等語，被上訴人乃基於普通傷害之犯
    意，乘伊跌倒在地時，以右手捏伊之左手臂，致伊受有左上
    臂、前臂挫傷合併皮下血腫等傷害。伊於遭被上訴人、李木
    張及李淵3 人之共同傷害後，經送往長庚醫療財團法人林口
    長庚紀念醫院（下稱林口長庚醫院）及敏盛綜合醫院大園分
    院診斷，除有上揭外傷併腦震盪外，頭部亦因不堪撞擊，迄
    今仍經常頭痛暈眩，無法獨力完成繁瑣家事，更因受創後之
    症候群造成注意力無法集中，對人群出現恐懼、焦慮不安、
    社交退縮、低自尊等症狀，長期需要人在旁照顧協助，及以
    藥物輔助控制情緒，伊母古慧玲在四處求助無門下始於97年
    10月起帶同伊至林口長庚醫院精神科就診，前後共計20餘次
    。而被上訴人自案件發生後迄今竟未與伊和解，亦未曾至伊
    家中或醫院探視，且以惡劣態度恐嚇要再對伊不利，並在外
    詆毀伊名譽，造成上訴人受有精神上損害。為此，爰依侵權
    行為之法律關係請求精神慰撫金新台幣（下同）50萬元。惟
    原判決僅判命被上訴人賠償伊精神慰撫金3 萬元，其餘部分
    均駁回，然被上訴人與李木張、呂茂雄是同一天共同傷害伊
    ，本為同一事件，偏偏分成3 個案件在辦，3 個人的庭數，
    刑事加民事十幾二十庭，每每出庭時，伊均受其等或以眼神
    、或以肢體、甚至口出惡言之傷害，伊之精神在如此被迫反
    覆接受恐懼之傷害下，只能不斷以藥物控制情緒，更因此患
    有長期性創傷後壓力症候群，原判決所命被上訴人應給付之
    金額，難認與伊所受之傷害成正比而有違誤，爰提起上訴，
    並聲明：(一)原判決不利於上訴人部分廢棄。(二)被上訴人應再
    給付上訴人47萬元及自起訴狀繕本送達之翌日起至清償日止
    ，按週年利率百分之五計算之利息等語。（關於原審判命被
    上訴人給付上訴人3 萬元及其利息部分，未據被上訴人上訴
    聲明不服，已經確定）
二、被上訴人則以：上訴人所述曾有口頭約定伊得就坐落於桃園
    縣大園鄉○○村○○段尖山小段38之221 地號農地割草並非
    事實，且自94年開始李木張即告知上訴人及古慧玲不要再來
    割草。其於97年3 月12日當天並未毆打上訴人，且上訴人身
    體情況良好，在刑事庭每庭都可以出庭，身體並沒有怎麼樣
    等語茲為抗辯，並聲明：如主文所示。
三、上訴人主張：兩造因被上訴人等人所有坐落於桃園縣大園鄉
    ○○村○○段尖山小段38之221 地號農地上牧草種植及收取
    之問題發生爭執，於97年3 月12日上午9 時30分許，伊與古
    慧玲因疑所植牧草遭人收割，為前往上開農地拍照蒐證，而
    遭被上訴人、李木張等人阻擋在該農地巷口外；而被上訴人
    因伊主張之上開傷害行為，致伊受有左上臂、前臂挫傷合併
    皮下血腫等傷害，經伊訴由臺灣桃園地方法院檢察署檢察官
    偵查後，以98年度偵字第2821號起訴書將被上訴人提起公訴
    ，嗣經本院刑事庭審理，於99年3 月22日以98年度易字第91
    7 號判決論被上訴人普通傷害罪，處拘役50日，如易科罰金
    ，以1 千元折算1 日，緩刑2 年。被上訴人不服，提起上訴
    ，經臺灣高等法院於99年5 月18日以99年度上易字第876 號
    判決上訴駁回確定（下稱本件刑事案件）等之事實，為被上
    訴人所不爭執，並經本院依職權調閱本件刑事案件歷審卷宗
    無訛，首堪認定。
四、上訴人復主張：因遭被上訴人毆打，造成伊受有上揭傷害及
    精神上之痛苦，應由被上訴人賠償伊精神慰撫金等語，被上
    訴人固不否認其於本件刑事案件經判決有罪確定之事實，然
    仍以上詞否認有何傷害上訴人之行為，則本件之爭點厥為被
    上訴人有無對上訴人為侵權行為而應負侵權行為損害賠償之
    責任？若有，則上訴人依據侵權行為之法律關係所得請求被
    上訴人賠償精神慰撫金之金額為何？經查：
  (一)按附帶民事訴訟經移送民事庭，即屬獨立民事訴訟，其移送
    後之訴訟程序，應適用民事訴訟法，刑事訴訟所調查之證據
    ，及刑事訴訟判決所認定之事實，並非當然有拘束民事訴訟
    之效力（最高法院43年台上字第95號參照）。次按，刑事訴
    訟判決所認定之事實，固非當然有拘束民事訴訟判決之效力
    ，但民事法院調查刑事訴訟原有之證據，而斟酌其結果以判
    斷事實之真偽，並於判決內記明其得心證之理由，即非法所
    不許（最高法院69年台上字第2674號及49年台上字第929 號
    判例意旨參照）。
  (二)上開侵權行為事實業據上訴人於本件刑事案件審理時，及伊
    在另案告訴李木張涉犯傷害案件（下稱李木張傷害之刑事案
    件）之警詢、偵查及審理時具結證述：97年3 月12日上午，
    伊及伊母古慧玲因發現有人在桃園縣大園鄉○○村○○段尖
    山小段38之221 地號農地割草，即前往派出所報警，警察要
    伊等先至現場拍照蒐證，故而前去該農地，然被上訴人夫妻
    擋住伊母親所騎乘之機車，伊乃趁隙下車進入上述農地草原
    邊之水泥地準備拍照，李木張見狀即上前阻止，並將伊推倒
    在地，伊害怕乃高聲呼救同時並緩慢爬起，先看到被上訴人
    走進上開農地，李木張要再次接近時，呂茂雄告知李木張不
    要接近，並對被上訴人說女生打女生沒關係，被上訴人即上
    前來辱罵伊父親都已經出車禍伊還不認份，並用右手手指持
    續抓捏伊左手上手臂與下手臂，又用其左手戳其胸口，因被
    上訴人留有指甲，而伊當日僅穿著薄外套，被上訴人之指甲
    陷入伊皮肉內，感覺疼痛不已，遂央求被上訴人不要再捏。
    而當時伊已站起，故非被上訴人所謂過去係要將伊扶起等情
    。嗣後伊母進入前開農地，有看見被上訴人抓捏並辱罵之情
    形，被上訴人見伊母到來始停止，之後伊母女騎乘機車離去
    現場，並迅至警局報案，經警察告知而前往醫院驗傷，當日
    有告知醫生伊左手臂亦遭抓捏，但該時手臂外觀看不出傷痕
    。翌日即3 月13日伊因頭暈無法起床，經伊母陪同至長庚醫
    院急診，當時手臂已有一些瘀青浮現，並告知醫生，診斷病
    歷表上亦有標示，隔兩天瘀青顯現後，即再次就診，即97年
    3 月14日手臂上出現之瘀青，診斷證明書上所載之手臂皮下
    血腫，即係遭被上訴人所傷等語綦詳，互核均屬一致（見97
    年度偵字第9732號卷第9 、10、16-19 、48-50 頁、本院98
    年度易字第917 號卷第42-46 、57-61 頁）；並有敏盛綜合
    醫院大園分院診斷證明書、長庚醫院診斷證明書暨急診病歷
    等件在卷足憑（見上述偵字卷第13、27-30 頁），其上所示
    上訴人所受左上臂、前臂挫傷合併皮下血腫等之傷勢，核與
    上訴人前揭所述遭被上訴人如何傷害之情亦相符合，足認上
    訴人上開所述應與事實相符。
  (三)再者，上訴人母親古慧玲於李木張傷害之刑事案件偵查中陳
    述：當日聽到上訴人求救聲，即衝進上述農地，看見被上訴
    人一手抓著上訴人手臂，另一手戳上訴人胸口等語（見上開
    偵字卷第49頁）；並於本件刑事案件審理時證述：當日渠騎
    乘機車至上開農地前方三合院前面水泥地，李淵推渠機車左
    邊，被上訴人在右邊，忽聽聞上訴人求救聲，被上訴人立即
    進入上開農地，渠亦跟隨進入，上訴人告知係呂茂雄叫被上
    訴人動手毆打，且當時渠看見被上訴人用右手拇指與食指抓
    捏上訴人左手臂，捏了兩、三次，動作很大且不斷辱罵，並
    用左手戳上訴人胸口，被上訴人看見渠進入農地後始停止。
    渠看到上述情景時，上訴人已站起，沒有看見上訴人係自行
    站立或被被上訴人攙扶。且在現場時，上訴人即有告知被上
    訴人抓捏之情。又因97年3 月12日案發當日，上訴人手臂並
    無發現瘀青，後來瘀青愈來愈明顯，始另行拍照，並於97年
    3 月19日帶上訴人再次就診，目的係要將前述傷勢寫出等情
    （見本件刑事案件一審卷第61-63 頁），互核上訴人證述伊
    呼救後，被上訴人先行進入上述農地並遭被上訴人抓捏，伊
    母隨後到場等情節均屬相符。則上訴人之母古慧玲雖未能全
    程目擊被上訴人抓捏上訴人、上訴人究係如何站立之完整經
    過，惟渠證述之內容與上訴人證述之經過大致相符，參諸渠
    跟隨被上訴人先後進入上開農地之時間甚為短暫，渠大可附
    和上訴人之說詞，言明自己全程目睹被上訴人傷害上訴人之
    經過，甚而堅稱上訴人係自行站立，並就被上訴人侵害細節
    強加敘述，更可使本院於被上訴人侵害上訴人乙事對上訴人
    為有利之認定，自無須於證述時，僅侷限於親見被上訴人傷
    害之部分行為一端，而仍陳述並未看見上訴人如何站立等語
    ，益徵古慧玲上開證述應屬可信。
  (四)復參諸本院刑事庭審理李木張傷害之刑事案件中，曾囑託內
    政部警政署刑事警察局對被上訴人進行測謊，其結果認被上
    訴人回答：「(一)有關本案，妳有沒有捏這個人（楊時玫）？
    答：沒有。(二)97年3 月12日，妳有沒有動手捏這個人（楊時
    玫）？答：沒有。」等語呈現不實反應，有該局99年5 月5
    日刑鑑字第0990060213號鑑定書影本附卷可憑（見原審卷第
    39、51頁）。綜上，被上訴人當時確實有對上訴人左手臂為
    抓捏等傷害之侵權行為事實，即堪認定。
  (五)又按，因故意或過失，不法侵害他人之權利者，負損害賠償
    責任。又不法侵害他人之身體、健康、名譽、自由、信用、
    隱私、貞操，或不法侵害其他人格法益而情節重大者，被害
    人雖非財產上之損害，亦得請求賠償相當之金額，民法第18
    4 條第1 項前段、第195 條第1 項前段分別定有明文。被上
    訴人不法侵害上訴人身體之事實既認定如上，自應就上訴人
    所受之非財產上損害負責賠償。上訴人主張伊因被上訴人之
    侵權行為，除受有上述身體上之傷害外，復因後續相關訴訟
    程序之進行，導致罹患長期性創傷症候群及重鬱症等語，固
    據提出林口長庚醫院之診斷證明書及有效期間自2010年6 月
    30日至同年7 月10日之慢性病連續處方箋為證，而請求被上
    訴人賠償伊精神慰撫金50萬元。惟按，非財產上損害之慰撫
    金數額，究竟若干為適當，應斟酌兩造身分、地位、經濟狀
    況、加害程度及其他各種情形，俾為審判之依據（最高法院
    86年度台上字第511 號、86年度台上字第3537號判決意旨參
    照）。而查諸本件上訴人為78年次、高職畢業，目前無職業
    ，名下並無任何財產；被上訴人97年度所得總額為68,823元
    ，名下汽車及投資財產總額為215,560 元，學歷為國小畢業
    ，目前亦無工作等情，此有兩造稅務電子閘門資料附卷及原
    審99年6 月7 日調解筆錄可稽（見原審卷第28-33 、35頁）
    。爰審酌兩造之身分、社會地位、經濟狀況、上訴人因被上
    訴人前揭行為所受傷勢之嚴重程度、被上訴人所為侵害行為
    僅為抓捏上訴人手臂之強度，及本件侵權行為實係肇因於上
    訴人與被上訴人間就農地牧草收取權乙事發生爭執，於被上
    訴人明示禁止上訴人及伊母進入其等所有之農地時，上訴人
    亦明知該農地為被上訴人家人所有，竟不思以訴訟途徑解決
    前述牧草收取紛爭，而仍執意進入他人所有之土地，在在漠
    視被上訴人及其家人對其財產自主管理之權利下，而致引發
    本起糾紛，殊無可取等一切情狀，認上訴人請求被上訴人賠
    償非財產上之損害50萬元，實屬過高，應以為3 萬元為宜，
    逾此範圍之請求，則屬無據。
五、末按，給付無確定期限者，債務人於債權人得請求給付時，
    經其催告而未為給付，自受催告時起，負遲延責任。其經債
    權人起訴而送達訴狀者，與催告有同一之效力，民法第229
    條第2 項定有明文。又遲延之債務，以支付金錢為標的者，
    債權人得請求依法定利率5%計算之遲延利息，民法第233 條
    第1 項、第203 條亦規定甚明。從而，上訴人本於民法第18
    4 條第1 項前段、第195 條之規定（見本件附民卷第1 、2
    頁），請求被上訴人給付3 萬元，及自起訴狀繕本送達被上
    訴人翌日即99年3 月27日（見本件附民卷第13頁）起至清償
    日止，按法定利率即年息5%計算之利息，為有理由，應予准
    許，逾此範圍之請求為無理由，應予駁回。原判決判命被上
    訴人給付上開金額，駁回上訴人其餘之訴（原判決事實及理
    由要領欄六、第1 行雖將上訴人請求被上訴人給付為有理由
    之金額記載為5 萬元，惟對照同欄四、最後一行及主文欄第
    1 項之記載，足認係3 萬元之誤寫，惟不影響於判決結果，
    應予更正，附此敘明），並依民事訴訟法第389 條第1 項第
    3 款之規定，依職權為假執行之宣告，於法並無不合。上訴
    意旨仍執詞指摘原判決不當，求予廢棄改判，為無理由，應
    予駁回。
六、本件事證已臻明確，兩造其餘主張、陳述及所提證據，經審
    酌與本院前揭判斷不生影響，爰不逐一論列，併此敘明。
七、據上論結，本件上訴為無理由，依民事訴訟法第436 條之1
    第3 項、第449 條第1 項、第78條，判決如主文。
中    華    民    國   100    年    4     月    7     日
                  民事第一庭審判長法  官  郭琇玲
                                  法  官  魏于傑
                                  法  官  范明達
上列正本證明與原本無異。
本判決不得上訴。
中    華    民    國   100    年    4     月    8     日
                                  書記官  李心怡